【裁判字號】    96,交易,169
【裁判日期】    971031
【裁判案由】    過失致死等
【裁判全文】
臺灣新竹地方法院刑事判決
公  訴  人  臺灣新竹地方法院檢察署檢察官
被      告  乙○○
上列被告因過失致死等案件，經檢察官提起公訴（96年度偵字第
6957號），經本院裁定進行簡式審判程序，判決如下：
    主  文
乙○○服用酒類，不能安全駕駛動力交通工具而駕駛，處有期徒
刑貳月；又因過失致人於死，處有期徒刑拾壹月。應執行有期徒
刑壹年。緩刑肆年。
    事  實
一、乙○○明知駕駛人未領有自小客車之駕駛執照，不得駕駛，
    亦明知飲酒後，其控制力及注意力均已降低，致達無法安全
    駕駛動力交通工具之程度，如仍駕車行駛於道路上，隨時將
    有致他人於死、傷之危險，竟於民國96年6月25日凌晨0時許
    ，在新竹縣芎林鄉大華技術學院附近友人之住處內飲用雞酒
    及威士忌數杯後，已達不能安全駕駛動力交通工具之程度，
    仍自同日凌晨2時30分許，在未領有駕駛執照之情形下，猶
    駕駛其弟楊泰霖所有之車牌號碼6700－JU號自用小客車，沿
    新竹縣芎林鄉○○路由西往東方向行駛，嗣於同日凌晨2時
    45分許，行經新竹縣芎林鄉○○路與竹林路之交岔路口時，
    原應注意汽車駕駛人駕駛汽車，應遵守道路交通標誌之指示
    ，行車速度應依規定，而該路段速限為時速50公里，且應注
    意車前狀況，並隨時採取必要之安全措施，而依當時天候晴
    ，夜間有照明，柏油路面乾燥、無缺陷亦無障礙物，且視距
    良好等情狀，並無不能注意之情事，竟疏未注意車前狀況，
    貿然以逾越速限之時速逾100公里以上之速度行駛穿越上開
    交岔路口，亦疏未注意車前狀況，採取必要之煞停措施，致
    其所駕駛之上開自小客車左前車頭，撞擊由彭弘諦所騎乘沿
    新竹縣芎林鄉○○路由北往南方向行駛之車牌號碼F6B－503
    號重型機車，致彭弘諦人、車倒地，其所騎乘機車遭乙○○
    所駕駛上開自用小客車拖行82公尺，因而受有頭部鈍力損傷
    之嚴重傷害，雖經送往行政院國軍退除役官兵輔導委員會竹
    東榮民醫院（下稱竹東榮民醫院）急救後，仍因傷重而於同
    日凌晨3時55分宣告不治死亡。乙○○於肇事後，因妻子懷
    孕即將臨盆，懼於擔負刑事責任，當場央求楊盛悠頂替自己
    為駕車肇事者，楊盛悠明知其非本件交通事故之肇事者，竟
    仍意圖隱避乙○○上揭酒後駕車及過失致死之犯行，於到場
    處理上開車禍事故之新竹縣警察局竹東分局秀湖派出所（下
    稱秀湖派出所）員警王忠安前佯稱其為上開車禍之肇事者而
    頂替乙○○，並接受製作警詢筆錄（楊盛悠頂替部分，經本
    院於96年12月25日以96年度竹簡字第1454號，處拘役55日，
    如易科罰金，以新臺幣1,00 0元折算1日），嗣於同日12時
    15分許第2次於警局製作筆錄時，楊盛悠自覺事態嚴重，始
    坦承其係頂替乙○○為肇事駕駛而循線查悉上情。
二、案經彭弘諦之父甲○○訴請臺灣新竹地方法院檢察署檢察官
    偵查起訴。
    理  由
一、本件被告乙○○所犯過失致死及服用酒類，不能安全駕駛動
    力交通工具而駕駛罪，均非死刑、無期徒刑、最輕本刑為三
    年以上有期徒刑之罪，或高等法院管轄第一審之案件，被告
    於本院準備程序進行中，就被訴事實為有罪之陳述，經本院
    認合於刑事訴訟法第273條之1第1項之規定，裁定進行簡式
    審判程序，合先敘明。
二、認定犯罪構成要件事實所憑之證據及其認定之理由：
  (一)被告乙○○於檢察官偵查中及本院審理時之自白。
  (二)證人楊盛悠、李福城於警局詢問時、檢察官偵查中具結之證
    述。
  (三)告訴人甲○○於警詢、檢察官偵查中及本院審理時之指述。
  (四)復有新竹縣政府警察局竹東分局道路交通事故現場圖、道路
    交通事故調查報告表（一）（二）、道路交通事故照片黏貼
    紀錄表共19紙、指揮中心受理110報案紀錄單、五組相驗案
    件初步調查報告表、秀湖派出所員警王忠安出具之報告、06
    25機汽車路線圖及調閱燒錄監視錄影機地點、本案肇事地點
    處民間及路口翻拍照片共17幀。
  (五)臺灣新竹地方法院檢察署電話報驗報告、相驗屍體證明書、
    法醫檢驗書、相驗報告書、勘驗筆錄各1份及相驗照片共12
    幀。
  (六)竹東榮民醫院診斷證明書1紙。
  (七)車牌號碼6700－JU號之車號查詢汽車車籍畫面列印資料、車
    牌號碼F6B－503號重型機車之車籍查詢－基本資料詳細畫面
    、被告之證號查詢汽車駕駛人畫面列印資料、被害人彭弘諦
    之證號查詢機車駕駛人畫面列印資料可資證明。
  (八)被害人彭弘諦確因本件車禍死亡，則被告乙○○之過失行為
    與被害人死亡間，自有相當因果關係，從而，本件事證明確
    ，被告服用酒類，不能安全駕駛動力交通工具而駕駛及過失
    致死之犯行均堪以認定。
三、論罪科刑：
  (一)按行為後法律有變更者，適用行為時之法律。但行為後之法
    律有利於行為人者，適用最有利於行為人之法律，刑法第2
    條第1項定有明文。經查，本件被告行為後刑法第185條之3
    業於97年1月2日修正公布，並於同月4日施行；被告行為時
    刑法第185條之3規定：「服用毒品、麻醉藥品、酒類或其他
    相類之物，不能安全駕駛動力交通工具而駕駛者，處1年以
    下有期徒刑、拘役或3萬元以下罰金（罰金之貨幣單位改為
    新臺幣，並提高為3倍）」；修正後之刑法第185條之3則規
    定：「服用毒品、麻醉藥品、酒類或其他相類之物，不能安
    全駕駛動力交通工具而駕駛者，處1年以下有期徒刑、拘役
    或科或併科15萬元以下罰金」。是修正後，刑法第185條之
    3之服用酒類不能安全駕駛動力交通工具而駕駛罪，除將罰
    金刑最高額上限由新臺幣9萬元提高至新臺幣15萬元外，並
    增訂併科罰金主刑之規定，比較修正前、後之刑法第185條
    之3，自以行為時即修正前之規定較有利被告，爰依刑法第
    2條第1項前段規定，適用修正前刑法第185條之3論處。
  (二)論罪：
  1.核被告乙○○所為，係犯刑法第276條第1項之過失致死罪及
    同法修正前第185條之3服用酒類，不能安全駕駛動力交通工
    具而駕駛罪。又按汽車駕駛人，無駕駛執照駕車、酒醉駕車
    因而致人受傷或死亡，依法應負刑事責任者，加重其刑至二
    分之一。道路交通管理處罰條例第86條第1項，定有明文。
    本件被告係無照駕駛且酒後駕車，因而致被害人彭弘諦死亡
    ，依法應負過失致人於死之刑事責任，就其所犯過失致人於
    死部分，應依道路交通管理處罰條例第86條第1項之規定加
    重其刑。
  2.被告所犯上開2罪，犯意各別，行為互殊，且犯罪構成要件不
    同，應予分論併罰。
  (三)科刑：
  1.爰審酌被告乙○○無照駕駛於服用酒類，不能安全駕駛動力
    交通工具之情形下，竟駕駛動力交通工具，無視車上乘客及
    其他道路使用人之安危，又未注意遵守道路交通安全規則，
    而超速行駛，復未注意車前狀況而撞擊被害人彭弘諦所騎乘
    之機車，致被害人彭弘諦喪失寶貴生命，過失程度非輕，所
    造成之損害極為重大且無法彌補，惟念及被告乙○○自白全
    部犯行，況與被害人彭弘諦家屬已達成民事調解，賠償新臺
    幣（下同）350萬元，並已支付頭期款70萬元、其餘分期付
    款等情，有本院96年度交附民字第48號之和解筆錄1份在卷
    可證，犯罪後態度良好等一切情狀，分別量處如主文所示之
    刑，並定其應執行之刑。
  2.末查，本件被告前未曾受有期徒刑以上刑之宣告，有臺灣新
    竹地方法院檢察署刑案資料查註紀錄表及臺灣高等法院被告
    前案紀錄表各1份在卷足憑，其因一時失慮，致罹刑典，事
    後已坦承犯行，深具悔意，且已與被害人家屬和解賠償損害
    ，經此刑之宣告後，應知警惕而無再犯之虞，本院認前開對
    其所宣告之刑，以暫不執行為適當，爰併諭知緩刑4年，以
    勵自新。
據上論斷，應依刑事訴訟法第273條之1第1項、第299條第1項前
段，道路交通管理處罰條例第86條第1項，刑法第2條第1項前段
、第276條第1項、第51條第5款、第74條第1項第1款，修正前刑
法第185條之3，刑法施行法第1條之1，判決如主文。
本案經檢察官李秋梅到庭執行職務。
中    華    民    國    97    年    10    月    31    日
                      交通法庭  法  官  林秋宜
以上正本證明與原本無異。
如不服本判決，應於收受本判決後10日內向本院提出上訴書狀，
上訴書狀應敘述具體理由。上訴書狀未敘述上訴理由者，應於上
訴期間屆滿後20日內補提理由書狀於本院（均須按他造當事人之
人數附繕本）「切勿逕送上級法院」。
中    華    民    國    97    年    10    月    31    日
                                 書記官  柯雅菱
附錄本案論罪科刑所適用法條全文：
修正前刑法第185條之3
服用毒品、麻醉藥品、酒類或其他相類似之物，不能安全駕駛動
力交通工具而駕駛者，處一年以下有期徒刑、拘役或30,000元以
下罰金。
刑法第276條
因過失致人於死者，處2年以下有期徒刑、拘役或2千元以下罰金
。
從事業務之人，因業務上之過失犯前項之罪者，處5年以下有期
徒刑或拘役，得併科3千元以下罰金。


司法院資訊處製作；財團法人民間司法改革基金會備份。
